【裁判字號】    95,重訴,180
【裁判日期】    981231
【裁判案由】    侵權行為損害賠償
【裁判全文】
臺灣臺北地方法院民事判決            95年度重訴字第180號
原      告  世華聯合商業銀行股份有限公司
法定代理人  汪國華
訴訟代理人  尤英夫律師
            楊明廣律師
            胡智忠律師
複代理人    黃宗哲律師
被      告  丁○○
上列當事人間因違反銀行法等案件，原告提起附帶民事訴訟請求
侵權行為損害賠償事件，經本院刑事庭92年度重附民字第103 號
裁定移送前來，本院於民國98年12月22日言詞辯論終結，判決如
下：
    主  文
被告應給付原告新臺幣伍仟玖佰捌拾捌萬捌仟伍佰肆拾陸元，及
自民國九十二年八月二十七日起至清償日止，按週年利率百分之
五計算之利息。
訴訟費用由被告負擔。
本判決第一項於原告以新臺幣壹仟玖佰玖拾陸萬參仟元為被告預
供擔保後，得假執行。但被告如以新臺幣伍仟玖佰捌拾捌萬捌仟
伍佰肆拾陸元為原告預供擔保，得免為假執行。
    事實及理由
壹、程序部分
一、按訴狀送達後，原告不得將原訴變更或追加他訴，但擴張或
    減縮應受判決事項之聲明者，不在此限，民事訴訟法第255
    條第1 項第3 款定有明文。本件原告於起訴時原聲明：被告
    應給付原告新臺幣（下同）6,020 萬3787元，及自起訴狀繕
    本送達翌日起至清償日止，按年利率5%計算之遲延利息；嗣
    於民國98年12月22日言詞辯論期日，當庭變更訴之聲明之本
    金部分為被告應給付原告5,988 萬8,546 元；核其上開聲明
    之變更，僅為減縮應受判決事項之聲明，應予准許，先予敘
    明。
二、本件被告丁○○經合法通知後，未於最後言詞辯論期日到場
    ，核無民事訴訟法第386 條所列各款之情形，爰依原告之聲
    請，由其一造辯論而為判決。
貳、實體部分：
一、原告主張：被告丁○○前係世華聯合商業銀行（其後合併更
    名為國泰世華銀行股份有限公司）營業部放款科之業務主管
    ，自88年11月間起，因操作投資股票失利，產生鉅額虧損，
    遂在該行部虛偽開立或變造000000000000號（王永源）、00
    000000 0000 號（朱雲國）、000000000000號（劉明郎）、
    00000000000 號（石幸盈）等人之活期存款帳戶，先後多次
    將客戶丙○○、易張素娃、王永源等人已填妥金額、加蓋印
    鑑之活期存款取款憑條，將丙○○等人之活期存款帳戶內之
    款項以轉帳之方式，存入前開由丁○○虛偽開立之王永源之
    000000000000號帳號，或丁○○平日買賣股票所使用之以何
    錦英、章榮武、張國良、王弦森、林忠賢、王桂美、初執惠
    等人名義所開立之帳戶，而連續多次詐取款項，供其股票交
    易墊款之用。嗣經伊公司營業部、稽核室人員調查發現後，
    隨即以放款沖抵之方式，補償上開客戶之損失共計6,020萬
    3787元。經扣除被告之前以財產抵償之金額31萬5,241 元後
    ，迄今尚有5,988 萬8,546 元未為清償。爰依民法第184 條
    第1 項前段侵權行為之法律關係，提起本訴等語。並聲明：
    (一)被告應給付原告5,988 萬8,546 元，及自起訴狀繕本送達
    之翌日起至清償日止，按年息5%計算之利息。(二)原告願供擔
    保，請准宣告假執行。
二、被告雖未於最後言詞辯論期日到場，惟其前答辯略以：伊自
    認有原告所指之侵權行為事實，並願負損害賠償責任。惟之
    前已提供名下坐落於臺北縣新店市○○段第985 地號土地、
    及其建物即門牌號碼臺北縣新店市○○路6 號7 樓之房屋、
    新店市○○路2 至14等號地下停車位、及臺北縣新店市○○
    段第239 地號土地及其建物即門牌號碼臺北縣新店市○○○
    路90號5 樓房屋等不動產予原告拍賣出售，以抵償債務，且
    將伊名下之鼎康證券股份有限公司股票計8,588 股、世華銀
    行股票約8,000 股暨其名下全數存款、配偶初執蕙名下之福
    特自小客車等，主動交由原告拍賣。是原告所主張之損害額
    ，應扣除上開財產經拍賣之價值後，始為伊應負擔之金額等
    語，資為抗辯。並聲明：(一)原告之訴及假執行之聲請均駁回
    。(二)如受不利判決，願供擔保請准宣告免假執行。
三、得心證之理由：
    本件原告主張被告於上開時地挪用原告公司客戶存款，致其
    受有損害，應負侵權行為之損害賠償責任等語，然為被告所
    否認，並以前揭情詞置辯，是本件所應審究者厥為：被告應
    負之侵權行為損害賠償責任之金額為何？茲論述如下：
  (一)原告主張之事實，業據提出90年9 月10日丙○○、甲○○、
    乙○○等3 人放款還本繳款收執證明聯及90年8 月31日王永
    源、易張素娃、朱雲國、劉明朗、石幸盈等人放款還本繳款
    收執證明聯等件影本各1 份為證（見本院92年度重附民字第
    103 號卷第10至17頁），且為被告所不爭執，而被告因涉犯
    違反銀行法等刑事犯罪，業經本院以92年度易字第1184號刑
    事判決判處有期徒刑4 年2 月，嗣檢察官及被告提起上訴，
    復經臺灣高等法院以95年度金上重訴字第3 號刑事判決駁回
    上訴，檢察官及被告再行提起上訴後，固由最高法院以97年
    度台上字第1463號刑事判決將原判決撤銷，發回臺灣高等法
    院更為審判，惟其後仍經臺灣高等法院以97年度金上重更(一)
    字第27號刑事判決判處其有期徒刑4 年，現在最高法院審理
    中等情，有本院92年度易字第1184號、台灣高等法院95年度
    金上重訴字第3 號、97年度金上重更(一)字第27號及最高法院
    97年度台上字第1463號刑事判決書附卷可參（見本院卷第5-
    15頁、第123-137 頁、第167-178 頁），並經本院調閱上開
    刑事卷宗查核屬實。從而，原告上開主張之事實，應堪信為
    真實。
  (二)按因故意或過失，不法侵害他人之權利者，負損害賠償責任
    。民法第184 條第1 項前段定有明文。被告以上開不法方式
    ，挪用原告公司款項之行為，已侵害原告之權利，致其受有
    損害，被告自應負侵權行為之損害賠償責任。又原告主張其
    因補償被告挪用客戶之存款，共計受有6,020 萬3,787 元之
    損失乙情，既為被告所不爭執，自堪信為真實。被告雖抗辯
    其已提供多筆不動產供原告拍賣以清償債務云云，惟原告則
    陳稱：被告前於87年2 月10日及88年4 月27日向其借款50萬
    元、及360 萬元時，已提供臺北縣新店市○○段第239 地號
    土地、及其建物即門牌號碼臺北縣新店市○○○路90號5 樓
    房屋等為抵押擔保，另被告所有之臺北縣新店市○○段第98
    5 地號土地及其上建物即門牌號碼臺北縣新店市○○路6號7
    樓之房屋、同縣市○○路2 至14等號地下停車位等不動產，
    經強制執行抵償執行費用、及第一順位抵押權人上海商業儲
    蓄銀行之債權後，已無剩餘等語，並提出借據、房屋貸款契
    約書及本院民事執行處92年8 月11日北院錦92執子字第7840
    號函為證（見本院卷第194-200 頁），顯見被告所提供之房
    地僅足供清償其前向原告之貸款，而無從抵償系爭損害賠償
    之債，是原告主張其扣除91年度執子字第4503號強制執行事
    件之參與分配款18萬1,591 元、及拍賣世華銀行股票分配款
    26 ,796 元，並抵銷被告之存款4,034 元、34,359元、9,19
    5 元及59,266元，共計315,241 元後，被告尚應給付其5,98
    8 萬8,546 元，核屬有據，應予准許。至被告雖抗辯尚有自
    小客車等財產提供予原告抵償債務云云，惟未見其舉證以實
    其說，自難遽信為真。
四、末按負損害賠償責任者，除法律另有規定或契約另有訂定外
    ，應回復他方損害發生前之原狀，因回復原狀而應給付金錢
    者，自損害發生時起，加給利息，遲延之債務，以支付金錢
    為標的者，債權人得請求依法定利率計算之遲延利息，應付
    利息之債務，其利率未經約定，亦無法律可據者，週年利率
    為5 ％，民法第213 條第1 項、第2 項、第233 條第1 項前
    段、第203 條分別定有明文。從而，原告基於侵權行為之法
    律關係，請求被告給付原告5,988 萬8,546 元，及自起訴狀
    繕本送達翌日即92年8 月27日起至清償日止，按年息5 ％計
    算之利息，為有理由，應予准許。
五、兩造陳明願供擔保請准宣告假執行及免為假執行，經核均無
    不合，爰分別酌定相當之擔保金額准許之。
六、本件事證已臻明確，兩造其餘攻擊防禦方法，核與本件判決
    結果不生影響，毋庸一一論述，併予敘明。
七、訴訟費用負擔之依據：民事訴訟法第78條。
中    華    民    國    98    年    12    月    31    日
                  民事第五庭    法  官  吳佳薇
以上正本係照原本作成。
如對本判決上訴，須於判決送達後二十日之不變期間內，向本院
提出上訴狀。
中    華    民    國    98    年    12    月    31    日
                                書記官  黃曼琳

司法院資訊處製作；財團法人民間司法改革基金會備份。
